臺灣桃園地方法院民事判決　九十年度訴字第三三一號
　　原　　　告　甲○○
　　被　　　告　乙○○
右當事人間債務人異議之訴事件，本院判決如左：
    主      文
原告之訴駁回。
訴訟費用由原告負擔。
    事      實
甲、原告方面：
　一、聲明：鈞院八十九年度執字第一三九五七號兩造間給付票款強制執行事件之強
      制執行程序應予撤銷。
  二、陳述：
（一）、訴外人呂金池於民國八十年間向原告簽賭六合彩，於未開獎前原表示要退牌
        ，但因開獎後發現其退掉之牌「中彩」，竟反悔將原告強行押走、毆打原告
        並恐嚇要將原告活埋，原告在呂金池之強迫下，只好簽下如附表所示面額共
        計新台幣（下同）二百五十萬元之本票三紙（下稱系爭票據），呂金池惡意
        取得系爭票據，自不得享有票據上之權利，且賭債屬自然債務，依法亦不得
        請求。
（二）、本件被告明知或可得而知前開情事，仍自呂金池處取得系爭票據，且本件係
        債權讓與，債務人於受通知時，所有得對抗讓與人之事由，皆得以之對抗受
        讓人，是原告自得以對抗訴外人呂金池之事由對抗被告，爰依強制執行法第
        十四條第二項之規定，提起本件異議訴訟，請求判如聲明。
　三、證據：聲請訊問證人呂金池。
乙、被告方面：
　一、聲明：如主文第一項所示。
　二、陳述：
（一）、原告主張系爭票據債務為訴外人呂金池簽賭六合彩中彩之賭金，且係呂金池
        夥同他人強押原告簽發各節，被告否認。退步而言，縱認原告上開主張為真
        ，亦係原告與其前手呂金池間之原因關係，被告無從得知，依票據法第十三
        條之規定，原告不得持其與被告前手間之原因關係事實對抗被告。而票據行
        為為不要因行為，執票人不負證明關於給付之原因之責任，倘原告主張被告
        以惡意或重大過失取得系爭票據，應由原告負舉證之責，不容空言指摘。
（二）、況依呂金池之證詞可知，系爭票據係因原告欠呂金池借款，二人於鄉長之服
        務處經調解後始簽發，而呂金池為返還對被告購地欠款及生意往來之貨款，
        將系爭票據轉給被告，於交付票款時，亦未言明票據來源，足見本件並無原
        告所謂經脅迫始就賭債簽發票據之情事，呂金池既非惡意以不正當方式取得
        票據之人，其得享有票據並任意處分，則被告本於合法債權受讓系爭票據，
        自無惡意可言。
丙、本院依職權調閱本院八十九年度執字第一三九五七號執行卷宗。
    理      由
一、原告起訴主張：訴外人呂金池於八十年間向原告簽賭六合彩，於未開獎前原表示
    要退牌，但因開獎後其退掉之牌「中彩」，竟反悔並強迫原告簽下面額二百五十
    萬元之系爭票據，呂金池惡意取得系爭票據，自不得享有票據上之權利，且賭債
    屬自然債務，依法亦不得請求，被告明知或可得而知前開情事，仍自呂金池處取
    得系爭票據，且債權讓與，債務人於受通知時，所有得對抗讓與人之事由，皆得
    以對抗受讓人，是原告自得以對抗呂金池之事由對抗被告，爰依強制執行法第十
    四條第二項之規定，提起本件訴訟，請求判如聲明等語。被告則以：原告主張系
    爭票據債務為訴外人呂金池簽賭六合彩中彩之賭金，且係呂金池夥同他人強押原
    告簽發各節，被告否認。縱認原告上開主張為真，亦係原告與其前手呂金池間之
    原因關係，被告無從得知，依票據法第十三條之規定，原告不得持其與被告前手
    間之原因關係事實對抗被告。而票據行為為不要因行為，執票人不負證明關於給
    付之原因之責任，倘原告主張被告以惡意或重大過失取得系爭票據，應由原告負
    舉證之責。況依呂金池之證詞可知，系爭票據係因原告欠呂金池借款，二人於鄉
    長之服務處經調解後始簽發，而呂金池為返還對被告購地欠款及生意往來之貨款
    ，將系爭票據轉給被告，於交付票款時，亦未言明票據來源，足見本件並無原告
    所謂經脅迫始就賭債簽發票據之情事，呂金池既非惡意以不正當方式取得票據之
    人，其得享有票據並任意處分，則被告本於合法債權受讓系爭票據，自無惡意可
    言等語資為抗辯。
二、原告主張系爭票據係由原告簽發予訴外人呂金池，並由呂金池轉讓與被告一節，
    為兩造所不爭執，並經證人呂金池到庭證述屬實，堪信其主張為真。是本件應審
    酌者，即在於系爭票據簽發之原因關係究竟為何？被告是否知道該原因關係？經
    查：
（一）、原告主張系爭票據債務為訴外人呂金池簽賭六合彩中彩之賭金，且係呂金池
        夥同他人強迫原告簽發等情，為被告否認，原告雖請求傳訊證人呂金池以為
        證明，惟其證稱：「（陳述經過？）原告是我的朋友，平時有金錢的往來，
        之前有借有還，後來借多了，就逃之夭夭。當天是我回我的父母家（桃園縣
        觀音鄉草漯村十一鄰二○八號），在草漯的街上遇見原告，我就向他要之前
        欠我的錢，當時原告仍然不還我錢，所以我們就約了去鄉長李文貴服務處去
        調解，經過協調後，就開了三張票給我，原告共欠我約二百三十五萬元，我
        另外向他要了十五萬元的利息，所以開了共二百五十萬元的票，因為我的錢
        也是向別人借來的，我也要還別人利息，所以我才向他要利息的錢。」等語
        ，與原告主張顯然不符，而原告復不能提出其他證據以實其說，所述洵屬無
        據。
（二）、證人呂金池復證稱：「（為何將票據轉給被告？）因為我太太在菜市場做生
        意，我是向被告買貨，我們一個月結帳一次，我向他買貨及借款的錢約二百
        五十多萬元，除了給他此三張票據外，其餘給他現金。」、「（被告是否知
        道此三張票據的來源？）我沒有告訴被告此三張票據的來源，因為做生意，
        支票、現金的流通來來往往，他沒有問我來源，我也就沒有告訴他，單純我
        欠他錢就還他。」、「（原告：請問證人為何與被告的資金往來會大到二百
        五十萬元？請證人將貨款的明細表列出，以證明有生意的往來？）因為之前
        我有向被告借錢約有壹佰多萬元，其他的才是貨款，詳細金額我記不太清楚
        。我與被告的生意往來非常久，不是一天二天，大家的信用很好，沒有人問
        票據的來源。」等語，是姑不論原告與呂金池間票據之原因關係為何，原告
        主張被告明知或可得而知原告與呂金池之原因關係一節，亦屬無據。
三、按票據法第十四條所謂以惡意取得票據者，不得享有票據上之權利，係指從無權
    處分人之手，受讓票據，於受讓當時有惡意之情形而言，如從有正當處分權人之
    手，受讓票據，係出於惡意時，亦僅生票據法第十三條但書所規定，票據債務人
    得以自己與發票人或執票人之前手間所存人的抗辯之事由對抗執票人而已，尚不
    生執票人不得享有票據上權利之問題，最高法院六十七年台上字第一八六二號判
    例可資參照。本件原告起訴時，雖先後援引票據法第十四條、第十三條等票據抗
    辯為異議之訴之事由，惟依原告所陳：訴外人呂金池取得系爭票據之原因關係不
    法，執票人即被告明知上開事實等情觀之，本件原告主張之票據抗辯，顯係指票
    據法第十三條但書而言，先予敘明。
四、次按票據債務人不得以自己與發票人或執票人之前手間所存抗辯之事由對抗執票
    人，但執票人取得票據出於惡意者，不在此限，固為票據法第十三條所明定，惟
    票據行為為不要因行為，即不以給付之原因為要素而得成立之行為，凡簽名於票
    據之人，不問原因如何，均須依票上所載文義負責，除執票人取得票據係出於惡
    意或詐欺者外，發票人不得以自己與執票人前手所存抗辯之意由，對抗執票人（
    最高法院四十九年台上字第六七八號判例參照），且票據行為，為不要因行為，
    執票人不負證明關於給付之原因之責任，如票據債務人主張執票人取得票據出於
    惡意或詐欺時，則應由該債務人負舉證之責。（最高法院六十四年台上字第一五
    四０號判例參照）。本件原告對於被告之前手呂金池取得票據之原因行為不法一
    節並無實據，已如前述，而縱認發票行為之原因關係不法，原告對於被告取得系
    爭票據係出於惡意亦未能舉證以實其說，參以本院依職權調閱本院八十九年度執
    字第一三九五七號執行卷宗審核結果，被告所持原執行名義（本院八十一年執字
    第三二六三號執行事件）係本票裁定，則被告取得系爭票據顯係依票據讓與之方
    式為轉讓，而非依民法規定一般債權讓與方式而為轉讓，亦排除民法債權讓與「
    後手既受前手瑕疵」之適用。從而，原告既無法證明呂金池取得票據之原因行為
    不法及被告取得系爭票據出於惡意，其主張即屬無據，本件債務人異議之訴應予
    駁回。
五、據上論結，本件原告之訴為無理由，依民事訴訟法第七十八條，判決如主文。
中　　　華　　　民　　　國　　九十一　　年　　　一　　　月　　二十四　　日
                                臺灣桃園地方法院民事第一庭
~B審判長法　官　郭琇玲
~B　　　法　官　黃漢權
~B      法　官　許炎灶
右為正本係照原本作成
如對本判決上訴，須於判決送達後廿日內向本院提出上訴狀
中　　　華　　　民　　　國　　九十一　　年　　　一　　　月　　二十四　　日
~B　法院書記官　蘇  萱
~F0
~T40
┌───────────────────────────────────────────────┐
│附表：　　     　    　　　　　　　     　    　　　　　　　　　　　　                        │
├─┬────────────┬───────────┬────────┬────────┬──┤
│編│　發　　　　票　　　　日│到　　　　票　　　　日│ 票　面　金　額 │本　票　號　碼  │備考│
│號│　　　　　　　　　　　　│　　　　　　　　　　　│ 　（新台幣）　 │　　　　　　　　│　　│
├─┼────────────┼───────────┼────────┼────────┼──┤
│１│八十年三月八日　　　    │八十年四月十日　　　  │拾萬元        │０四二六五六　  │　　│
│　│　　　　　　　　　　　　│　　　　　　　　　　　│　　　　　　　　│　　　　　　　　│　　│
├─┼────────────┼───────────┼────────┼────────┼──┤
│２│八十年三月八日　　　    │八十年六月十日　　　  │貳拾萬元        │０四二六五七    │　　│
│　│　　　　　　　　　　　　│　　　　　　　　　　　│　　　　　　　　│　　　　　　　　│　　│
├─┼────────────┼───────────┼────────┼────────┼──┤
│３│八十年三月八日　　　    │八十一年三月十日　　　│貳佰萬元        │０四二六五九    │　　│
│　│　　　　　　　　　　　　│　　　　　　　　　　　│　　　　　　　　│　　　　　　　　│　　│
└─┴────────────┴───────────┴────────┴────────┴──┘
